---
title: "01.habitat_analysis"
author: "Guillaume Papuga"
date: "`r Sys.Date()`"
output: html_document
---

```{r setup, echo = FALSE}
knitr::opts_chunk$set(echo = FALSE, message = FALSE, warning = FALSE)
```

```{r packages}
require(ade4)
require(here)
library(tidyverse)
library(stringr)
```

```{r data loading}
d.hab = read.csv(here::here("data","processed", "d.hab.txt"), sep = ";", dec = ".")
```

# Introduction
Here I explain the structure of the section.

# Analysis 1
Work under progress : integrating and sorting code
```{r}
# draw the plot
plot(tall_shrbs ~ trees, col = "blue", data = d.hab)

# save the plot 
jpeg(here::here("outputs", "figures", "plot.test.jpeg"), 
     width = 15, height =12, units="cm", quality=75, res=300)
plot(tall_shrbs ~ trees, col = "blue", data = d.hab)
dev.off()



```


#######
# II. Broad habitat and soil
#######

###
# 1. Trait by trait analysis
###

var = var.soil
data.linum = data.linum.soil

for (i in var){
  
  # définit la zone d'impression
  pdf(file = paste("graph_",i,".pdf",sep=""),width=8, height=10) # lancer l'impression automatique en pdf
  zones = matrix(c(1,1,2,3,4,5,6,6),ncol=2,nrow=4,byrow=TRUE) # définir la fenetre graphique
  layout(zones,widths=c(1,1),heights=c(2,2,2,2)) # définir la hauteur et la largeur des cases
  par(mar = c(4,4,1,4)) # marges
  
  # graphique n°1 : historgramme global des valeurs
  hist(data.linum[which(data.linum$species=="Linum suffruticosum"),i],col="brown1",main=i,xlab="Value",breaks=10) # histogramme en 10 barres
  hist(data.linum[which(data.linum$species=="Linum tenuifolium"),i],col="cornflowerblue",main=i,add=T,breaks=10) # idem
  mean.suf=mean(na.omit(data.linum[which(data.linum$species=="Linum suffruticosum"),i])) # enlève les NA
  mean.ten=mean(na.omit(data.linum[which(data.linum$species=="Linum tenuifolium"),i])) # idem
  abline(v=mean.suf, col="red") # représente la moyenne comme une barre verticale
  abline(v=mean.ten, col="blue")
  
  # graphique n°2 : barplot des moyennes par espèce
  moy.par.sp=aggregate(data.linum[,i]~data.linum$species,FUN=function (x) (mean(x)))  # moyenne par espèce
  erstd.par.sp=aggregate(data.linum[,i]~data.linum$species,FUN=function(x) (sd(x))/(length(x))^(1/2))  # erreur standard
  barplot.sp=barplot(moy.par.sp[,2], main=i,  ylab="Value",ylim=c(0,(max(moy.par.sp[,2]))*1.3),axes=T)
  error.bar(barplot.sp,moy.par.sp[,2],erstd.par.sp[,2])
  mtext(c("L. suf","L. tenui"),side=1,line=0.5,adj=c(0.2,0.8))
  
  # graphique n°3 : boxplot des espèces
  boxplot(data.linum[,i]~data.linum$species,main=i) # dessine un boxplot, info proche n°2
  
  # graphique n°4 : barplot des moyennes par espèce par status (mixed VS pure)
  moy.par.sp.st=aggregate(data.linum[,i]~data.linum$species*data.linum$status,FUN=function (x) (mean(x)))  # moyenne croisée espèce*status
  moy.par.sp.st=moy.par.sp.st[c(3,1,4,2),] # réarrange l'ordre pour avoir les barres dans le bon ordre
  erstd.par.sp.st=aggregate(data.linum[,i]~data.linum$species*data.linum$status,FUN=function(x) (sd(x))/(length(x))^(1/2))  
  erstd.par.sp.st=erstd.par.sp.st[c(3,1,4,2),] # idem pour erreur standard
  barplot.sp=barplot(moy.par.sp.st[,3], main=i,  ylab="Value",ylim=c(0,(max(moy.par.sp.st[,3]))*1.3),axes=T,space=c(0,0.1,1,0.1))
  error.bar(barplot.sp,moy.par.sp.st[,3],erstd.par.sp.st[,3])
  mtext(c("Pure","Mixed","Pure","Mixed"),side=1,line=0.5,adj=c(0.1,0.3,0.7,0.9))
  mtext(c("L. suffruticosum","L. tenuifolium"),side=1,line=2,adj=c(0.15,0.87))
  
  # graphique n°5 : comparaison des populations mixtes
  suf.mix = merge (data.linum[which(data.linum$status=="mixed" & data.linum$species=="Linum suffruticosum"),], 
                   tab.mixed.duo,
                   by.x = "row.names", by.y = "Linum suffruticosum",
                   all = F)
  suf.mix = suf.mix [order(suf.mix[,"order"]),]
  
  ten.mix = merge (data.linum[which(data.linum$status=="mixed" & data.linum$species=="Linum tenuifolium"),], 
                   tab.mixed.duo,
                   by.x = "row.names", by.y = "Linum tenuifolium",
                   all = F)
  ten.mix = ten.mix [order(ten.mix[,"order"]),]
  suf.mix
  plot(suf.mix[,i], ten.mix[,i],
       xlim=c(min(c(suf.mix[,i], ten.mix[,i])*0.95), max(c(suf.mix[,i], ten.mix[,i]))*1.05),
       ylim=c(min(c(suf.mix[,i], ten.mix[,i]))*0.95,max(c(suf.mix[,i], ten.mix[,i]))*1.05),
       ylab="Linum tenuifolium",xlab="Linum suffruticosum",main="Mixed populations",
       cex=1,pch=20)
  abline(a=0,b=1) #bissectrice
  
  
  ### Stats
  matrice.stat=data.linum[,c("species",i)]
  matrice.stat=na.omit(matrice.stat)
  
  # Normalité des distribution (# teste la normalité de la distribution de chaque jeu de données)
  shpt.suf=shapiro.test(matrice.stat[which(matrice.stat$species=="Linum suffruticosum"),i]) 
  shpt.ten=shapiro.test(matrice.stat[which(matrice.stat$species=="Linum tenuifolium"),i])
  
  # Test d'homogénéité des variances
  hom.var=var.test(matrice.stat[,i]~matrice.stat$species)

  # Test t (alternative = two.sided)
  ttest=t.test(matrice.stat[,i]~matrice.stat$species,alternative="two.sided")

  # Test de Wilcoxon pour données non-normales [alternative two.sided]
  wilc=wilcox.test(matrice.stat[,i]~matrice.stat$species,alternative="two.sided")
  
  # Test de Wilcoxon pour données non-normales [alternative greater]
  wilc.g=wilcox.test(matrice.stat[,i]~matrice.stat$species,alternative="greater")
  
  # Test de Wilcoxon pour données non-normales [alternative less]
  wilc.l=wilcox.test(matrice.stat[,i]~matrice.stat$species,alternative="less")
  
  # Test apparié (sur jeu de données réduit)
  paired.wilc=wilcox.test(suf.mix[,i], ten.mix[,i], paired=T) # prendre test non apparié

  # Affiche les résultats dans la dernière fenêtre
  plot.new() # crée une fenêtre de plot vide où ecrire les résultats pour les avoir dans le plot
  
  text(0,0.95,paste("Normality L. suffruticosum, p = ",round(shpt.suf$p.value,4)),cex=1.6,adj = c(0, NA))
  text(0.55,0.95,paste("Normality L. tenuifolium, p = ",round(shpt.ten$p.value,4)),cex=1.6,,adj = c(0, NA))
  
  text(0,0.7,"Homogeneity of variance",cex=1.6,adj = c(0, NA))
  text(0.05,0.6,paste("Statistic =", round(hom.var$statistic,3),"p.value = ",round(hom.var$p.value,3)),cex=1.6,adj = c(0, NA))
       
  text(0.55,0.7,"Student t test",cex=1.6,adj = c(0, NA))
  text(0.6,0.6,paste("Statistic =", round(ttest$statistic,3),"p.value = ",round(ttest$p.value,3)),cex=1.6,adj = c(0, NA))
  
  text(0,0.4,"Wilcoxon test two.sided",cex=1.6,adj = c(0, NA))
  text(0.05,0.3,paste("Statistic =", round(paired.wilc$statistic,3),"p.value = ",round(wilc$p.value,3)),cex=1.6,adj = c(0, NA))
  
  text(0.55,0.4,"Non parametric paired test",cex=1.6,adj = c(0, NA))
  text(0.6,0.3,paste("Statistic =", round(hom.var$statistic,3),"p.value = ",round(hom.var$p.value,3)),cex=1.6,adj = c(0, NA))

  text(0,0.1,"Wilcoxon test greater",cex=1.6,adj = c(0, NA))
  text(0.05,0,paste("Statistic =", round(wilc.g$statistic,3),"p.value = ",round(wilc.g$p.value,3)),cex=1.6,adj = c(0, NA))
  
  text(0.55,0.1,"Wilcoxon test less",cex=1.6,adj = c(0, NA))
  text(0.6,0,paste("Statistic =", round(wilc.l$statistic,3),"p.value = ",round(wilc.l$p.value,3)),cex=1.6,adj = c(0, NA))
  
       par(mfrow=c(1,1)) # ferme la fenetre
       dev.off() #arrête PDF     
}


###
# 2. Multivariate approach PCA
###
var = var.soil # adapte le code à la var
data.linum = data.linum.soil # adapte le code a la var

# 2a. Pairs table to investigate multi-collinearity
# first, créer la fonction panel.cor dans l'aide de pairs
mat.pairs = na.omit(data.linum[,c("species", var)]) # avec var.bhab pour le deuxième
pairs(mat.pairs, lower.panel = panel.smooth, upper.panel = panel.cor,pch=16,cex=1)

# 2b. PCA 
matrice.pca = data.linum[,c("species",var)]  # choisi var.soil ou var.bhab
matrice.pca = na.omit(matrice.pca)
pca.linum = dudi.pca(matrice.pca[,var], scannf = FALSE, nf = 2)

# définit la zone d'impression
pdf(file = paste("PCA_bhab.pdf",sep=""),width=8, height=10) # lancer l'impression automatique en pdf
zones = matrix(c(1,2,3),ncol=1,nrow=3,byrow=TRUE) # définir la fenetre graphique
layout(zones,widths=c(1),heights=c(1,1,1)) # définir la hauteur et la largeur des cases
par(mar = c(4,4,1,4)) # marges

# les trois graphs
s.corcircle(pca.linum$co,clabel=0.9,grid=F,box=F)
s.label(pca.linum$li,clabel=0.9,grid=F,box=F)
w.ax1=round((pca.linum$eig[1]/sum(pca.linum$eig))*100,1)
text(3,1.5,paste("Axe 1 : ",w.ax1),adj=0)
w.ax2=round((pca.linum$eig[2]/sum(pca.linum$eig))*100,1)
text(3,2,paste("Axe 2 : ",w.ax2),adj=0)
s.class(pca.linum$li,fac=as.factor(matrice.pca$species),clabel=0.9,grid=F)

par(mfrow=c(1,1)) # ferme la fenetre
dev.off() #arrête PDF 


# 2c. with only "non correlated variables" variables > UNIQUEMENT POUR SOIL! Pas de correlation chez Bhab
var.red = c("mg", "k", "cond", "mo" , "ph", "cn", "arcilla",  "limo") # selectionne pour soil
# enlevé : "n", "p" (MO), "ca" (K), "arena" (Arcilla)
matrice.pca = data.linum[,c("species", var.red)]
matrice.pca = na.omit(matrice.pca)
pca.linum = dudi.pca(matrice.pca[,var.red], scannf = FALSE, nf = 2)

# définit la zone d'impression
pdf(file = paste("PCA_soil.red.comp",".pdf",sep=""),width=8, height=10) # lancer l'impression automatique en pdf
zones=matrix(c(1,2,3),ncol=1,nrow=3,byrow=TRUE) # définir la fenetre graphique
layout(zones,widths=c(1),heights=c(1,1,1)) # définir la hauteur et la largeur des cases
par(mar = c(4,4,1,4)) # marges

# les trois graphs
s.corcircle(pca.linum$co,clabel=0.9,grid=F,box=F)
s.label(pca.linum$li,clabel=0.9,grid=F,box=F)
w.ax1=round((pca.linum$eig[1]/sum(pca.linum$eig))*100,1)
text(5,1.5,paste("Axe 1 : ",w.ax1))
w.ax2=round((pca.linum$eig[2]/sum(pca.linum$eig))*100,1)
text(5,2,paste("Axe 2 : ",w.ax2))
s.class(pca.linum$li,fac=as.factor(matrice.pca$species),clabel=0.9,grid=F)

par(mfrow=c(1,1)) # ferme la fenetre
dev.off() #arrête PDF

###
# 3. Test differences : is there a difference between groups?
###
library (vegan)
var = var.bhab # adapte le code à la var
data.linum = data.linum.bhab # adapte le code a la var

# 3a. NP MANOVA [permutational non parametric ANOVA] : Adonis2 (more robust in most case)
adonis2(data.linum[,var] ~ species, data = data.linum, 
        permutations = 999, method = "Bray")

adonis2(data.linum[,var] ~ species, data = data.linum, 
        permutations = 999, method = "euclidean")

adonis2(data.linum[,var] ~ species, data = data.linum, 
        permutations = 999, method = "mahalanobis")


# 3b. MRPP [multi response permutation procedure]
linum.mrpp = with(data.linum, mrpp(data.linum[,var], species)) # euclidean dissimilarity index
linum.mrpp


###
# 4. Analyse discriminante 
###

### A. Linéaire (LDA)

# packages
library(adegraphics)
library(MASS)

# data
data.linum = data.linum.bhab
var = var.bhab

# crée la matrice
matrice.lda = data.linum[,var]
factor.da = data.linum[,"species"]
matrice.lda = na.omit(matrice.lda)

# testing the normality of variance-covariance matrix
library (MVN)
suf = data.linum[which(data.linum$species == "Linum suffruticosum"), var] # suffruticosum
ten = data.linum[which(data.linum$species == "Linum tenuifolium"), var] # tenuifolium

res.mardia.suf = mvn(data = suf, mvnTest = "mardia")
result$multivariateNormality

result = mvn(data = data.linum[,c("species",var)], subset = "species", mvnTest = "mardia",
             univariateTest = "AD", univariatePlot = "histogram",
             multivariatePlot = "qq", multivariateOutlierMethod = "adj",
             showOutliers = TRUE, showNewData = TRUE)
result$multivariateNormality

# testing the homogeneity of variance-covariance matrix
library (heplots)
res <- boxM(matrice.lda, factor.da)

dets <- res$logDet
ng <- length(res$logDet)-1
points(dets , 1:3,  
       cex=c(rep(1.5, ng), 2.5), 
       pch=c(rep(16, ng), 15),
       col= c(rep("blue", ng), "red"))

# selectionne les variables sur la base de la PCA d'avant
linum.lda = lda(factor.da~., data = matrice.lda, prior = c(1, 1)/2, CV = TRUE)

# Assess the accuracy of the prediction
# percent correct for each category of G
ct <- table(factor.da, linum.lda$class) # contingency table

diag(prop.table(ct, 1)) # proportion on the contingency table (diag prend juste la diag = les justes)
sum(diag(prop.table(ct))) # total des prédictions justes


### B. Quadratic (discriminant function does not assume homogeneity of variance-covariance matrices)

linum.qda = qda(factor.da~., data = matrice.lda, prior = c(1, 1)/2, CV = TRUE)
plot (linum.qda)

# Assess the accuracy of the prediction
# percent correct for each category of G
ct <- table(factor.da, linum.qda$class) # contingency table

diag(prop.table(ct, 1)) # proportion on the contingency table (diag prend juste la diag = les justes)
sum(diag(prop.table(ct))) # total des prédictions justes

### C. graphs
plot (linum.lda)
plot (linum.lda, dimen=1, type="both") 

# Exploratory Graph for LDA or QDA
library(klaR)
part.plot = partimat(factor.da~., data = matrice.lda, method="lda") 

# graph pairs
pairs(matrice.lda, main = "Pair plots", pch=22,
      bg=c("red", "blue")[unclass(factor.da)]) 

###
# 5. PLS DA
###



###
# 6. Structure spatiale
###
################################## Vieux code à reprendre ###########################@
# 2d. Structure spatiale des données
mat.spa.str=merge(data.linum,pca.linum$li,by="row.names",all=T)
data(wrld_simpl) # plot carte globale
plot(wrld_simpl, xlim=c(0,10), ylim=c(42,47), axes=TRUE, col='light yellow') # cadre sur Med ouest
data.linum.suf=na.omit(mat.spa.str[which(mat.spa.str$species=="Linum suffruticosum"),c("longitude","latitude","Axis1","Axis2")]) # selectionne données L. suf pour en tirer les coordonnées GPS (avec les valeurs axis 1 et 2 pour la taille des points)
data.linum.ten=na.omit(mat.spa.str[which(mat.spa.str$species=="Linum tenuifolium"),c("longitude","latitude","Axis1","Axis2")]) # idem
points(data.linum.suf$longitude,data.linum.suf$latitude,pch=16,cex=(data.linum.suf$Axis1 - (min(data.linum.suf)) +1)/6,col="red")  # la taille des points est basée sur 'val Axis1' + minimum Axis 1 + 1, pour etre sur d'avoir des valeur positives dans le CEX
points(data.linum.ten$longitude,data.linum.ten$latitude,pch=16,cex=(data.linum.ten$Axis1 - (min(data.linum.ten)) +1)/6,col="blue")

points(data.linum.suf$longitude,data.linum.suf$latitude,pch=16,cex=((data.linum.suf$Axis1)+5)/5,col="red")
points(data.linum.ten$longitude,data.linum.ten$latitude,pch=16,cex=((data.linum.ten$Axis1)+5)/5,col="blue")

# autocorrelation spatiale
head(data.linum[,var.soil])
dist.dudi(na.omit(data.linum[,var.soil]))
dist.dudi(pca.linum)




# 3c. Mantel test
lsuf.dist <- vegdist(data.linum[which(data.linum$species == "Linum suffruticosum"), var]) # Bray-Curtis
lten.dist <- vegdist(data.linum[which(data.linum$species == "Linum tenuifolium"), var]) # Bray-Curtis
mantel(lsuf.dist, lten.dist)
mantel(veg.dist, env.dist, method="spear")






